【裁判字號】    99,司財管,26
【裁判日期】    991101
【裁判案由】    選任遺產管理人
【裁判全文】
臺灣板橋地方法院民事裁定            99年度司財管字第26號
聲  請  人  萬泰商業銀行股份有限公司
法定代理人  丙○○
上列聲請人聲請對被繼承人甲○○選任遺產管理人事件，本院裁
定如下：
    主      文
選任乙○邈（男、民國○○年○ 月○○日生、身分證統一編號：Ｚ00
0000000 號、住臺北市○○區○○街222 號2 樓）為被繼承人甲
○○（男、民國○○年○ 月○ 日生、身分證統一編號：Ｚ000000000
號、生前最後住所為臺北縣永和市○○路90之1 號12 樓 、民國
98年9 月1 日死亡）之遺產管理人。
程序費用由被繼承人甲○○之遺產負擔。
    理      由
一、按繼承開始時，繼承人之有無不明，而無親屬會議或親屬會
    議未於一個月內選定遺產管理人者，利害關係人或檢察官得
    聲請法院選任遺產管理人，並由法院依公示催告程序，定6
    個月以上之期限，公告繼承人，命其於期限內承認繼承；又
    被繼承人之所有繼承人均拋棄其繼承權者，亦準用關於無人
    承認繼承之規定，民法第1177條、第1178條第2 項、第1176
    條第6 項分別定有明文。
二、本件聲請意旨略以：被繼承人甲○○於民國86年1 月11日、
    87年12月31日，分別向聲請人借貸新台幣420 、150 萬元。
    惟被繼承人於98年9 月1 日死亡，其繼承人均已拋棄繼承權
    ，而其親屬會議並未於一個月內選定遺產管理人，致聲請人
    對上開遺產無法行使權利，為確保聲請人之權利，請求鈞院
    選任乙○邈律師為被繼承人甲○○之遺產管理人等語。
三、本件聲請人主張被繼承人甲○○於98年9 月1 日死亡，其所
    有繼承人全部拋棄繼承，以及該被繼承人之親屬會議未於一
    個月內選定遺產管理人之事實，業據其提出除戶戶籍謄本、
    士林地方法院債權憑證影本、繼承系統表影本、本院99年6
    月10日板院輔家科春君字第039223號函影本等件為證，並經
    本院依職權調取本院98年度司繼字第1773、1868、1881號拋
    棄繼承案宗卷核閱無訛，是認該聲請人之主張自堪信為真實
    。
四、從而，聲請人以利害關係人身分聲請選任被繼承人甲○○之
    遺產管理人，核與首揭規定尚無不合。又聲請人所聲請選任
    為被繼承人甲○○遺產管理人之乙○邈律師已同意擔任被繼
    承人甲○○之遺產管理人，並提出同意書1 件在卷可稽。經
    核乙○邈職司律師，有乙○邈律師證書影本為證，其律師身
    分對於遺產管理事件應甚熟稔，並就遺產管理人職務之遂行
    ，有所助益，且身為律師，應會秉公辦理，要不致有利害偏
    頗之虞，為保障債權人之利益及期程序之公正、公信起見，
    本院認以選任乙○邈律師為被繼承人甲○○之遺產管理人為
    適當。
五、至被繼承人甲○○之繼承人既均拋棄繼承或死亡，其遺產依
    民法第1176條第6 項準用關於無人承認繼承之規定，依同法
    第1185條規定，於清償債權並交付遺贈物後，如有賸餘，應
    歸屬國庫，附予敘明。
六、依非訟事件法第157 條，裁定如主文。
七、如對本裁定抗告須於裁定送達後10日內向本院提出抗告狀。
中    華    民    國    99    年    11    月    1     日
                  家事法庭      司法事務官  游淑婷

司法院資訊處製作；財團法人民間司法改革基金會備份。
